最高法院刑事判決　　　　　　九十六年度台上字第二五一八號
上　訴　人　甲○○
選任辯護人　張景豐律師
上　訴　人　乙○○
上列上訴人等因違反護照條例案件，不服台灣高等法院中華民國
九十三年九月九日第二審判決（九十二年度上訴字第四四八一號
，起訴案號：台灣桃園地方法院檢察署九十年度偵字第一四七八
九號），提起上訴，本院判決如下：
　　主　文
上訴駁回。
 　 理　由
按刑事訴訟法第三百七十七條規定，上訴於第三審法院，非以判
決違背法令為理由，不得為之。是提起第三審上訴，應以原判決
違背法令為理由，係屬法定要件。如果上訴理由狀並未依據卷內
訴訟資料，具體指摘原判決不適用何種法則或如何適用不當，或
所指摘原判決違法情事，顯與法律規定得為第三審上訴理由之違
法情形，不相適合時，均應認其上訴為違背法律上之程式，予以
駁回。本件上訴人甲○○上訴意旨略以：(一)、本件聯合航空公司
之登機證並非偽造，則「小陳」如何能在機票尚未換登機證之前
，即預先取得登機證並事先在背面偽造出境章戳，原判決之記載
並不明確，且違反經驗法則，且原判決事實欄係認定「小陳」將
其所變造之護照及乙○○所訂得之機票交予上訴人，並未認定「
小陳」將其在背面偽造出境章戳之登機證交予上訴人與理由所載
不同，有事實與理由不相適合之違背法令。(二)、原審對於乙○○
0000000000號行動電話通聯紀錄，未經提示辯論，向
上訴人宣讀或告以要旨，有調查職責未盡之違法。(三)、依卷附吳
穗瑄、蔡憶婷護照內頁美國簽證影本，以肉眼觀之，僅見照片被
換貼，究否為「原簽證已被擦掉並從新印過」而屬偽造，自有調
查之必要，原判決以擬制之方法認定犯罪事實，自屬違法。(四)、
原判決對於其認定「小陳」變造護照及偽造美國簽證所憑之證據
及認定之理由均付闕如，對於上訴人如何與乙○○、「小陳」及
陳航等三名大陸女子間有犯意聯絡及行為分擔，並未記載其所憑
之證據及認定之理由，均有判決理由不備之違法。(五)、原判決認
定「小陳」與吳穗瑄、蔡憶婷名義之變造護照內頁偽造出境查驗
單，並無證據為憑，且對是否存在仍存疑之戳記印文諭知沒收，
亦非適法。(六)、原判決對於由「小陳」在其所變造之葉醒瑤、吳
穗瑄、蔡憶婷名義護照內頁偽造性質屬於私文書之美國在台協會
台北辦事處控制號之簽證，認係犯刑法第二百十六條、第二百十
條行使偽造私文書罪，而非同法第二百十六條、第二百十二條行
使特種文書罪，有適用法令不當之違法。乙○○上訴意旨略稱：
(一)上訴人請求函請美國在台協會向美國移民局舊金山辦事處調閱
另二名大陸女子之筆錄，原審未調閱，即認定上訴人屬共同正犯
，有調查職責未盡之違法。(二)上訴人一再陳稱，伊係在桃園中正
國際機場方與該三名大陸女子碰面，非伊帶她們自曼谷來台，且
並無證據可認上訴人對於「小陳」變造護照部分有何犯意聯絡或
行為分擔，且人蛇集團在安排偷渡事宜每一階段均由彼此不認識
之人完成，顯有他人接應三名女子持其他假護照由泰國到台灣，
而非上訴人由泰國接應渠等到台灣，上訴人在中正機場與該三名
女子碰面前確從未謀面，上訴人無法判斷三人即為大陸女子，而
購買機票均用英文名字預定，無法事先判定所購買之機票係何人
使用，原審在未有明確積極之證據，以推測擬制之方法，認定上
訴人為共同正犯有違證據法則，並有判決理由不備之違法等語。
惟查原判決綜合其調查證據之結果，依憑上訴人等不利於己之部
分自白、證人陳航、夏海琴、黃圳德、徐曉雯、林華娸、蔡其安
、陳雅娟之證言、陳航於九十年三月十日搭乘泰國航空ＴＧ六三
四號班機抵達桃園中正國際機場，持用變造之「葉醒瑤」護照及
蓋有偽造出境章戳之登機證，欲轉機美國聯合航空ＵＡ八四四號
班機前往美國時，在該中正機場之右開登機門遭警方當場查扣變
造之「葉醒瑤」護照，及蓋有偽造出境章戳之聯合航空ＵＡ八四
四號班機登機證、再登機證、入出境管理局證照查驗隊外僑組鑑
識報告、購票確認證書、另二名不詳姓名之大陸女子自泰國曼谷
經桃園中正國際機場再持變造之「吳穗瑄」及「蔡憶婷」護照轉
機至美國舊金山機場遭美國移民局人員查獲之美國在台協會九十
年八月十六日知會內政部警政署航空警察局函（見偵查卷第八０
頁）、及偽蓋出境章戳之「吳穗瑄」及「蔡憶婷」二人之聯合航
空八四四號班機登機證各一紙、內政部警政署入出境管理局所出
示之泰航ＴＧ六三四號班機旅客入出境明細表中並無「葉醒瑤」
、「吳穗瑄」及「蔡憶婷」三人之入境查驗資料、法務部調查局
九十三年五月五日調科貳字第０９３００１４３３３０號鑑定通
知書、乙○○0000000000號行動電話通聯紀錄、甲○
○出入國頻繁之入出境紀錄、美國在台協會台北辦事處九十二年
五月二日回函等證據，資以認定上訴人等有原判決事實欄所載之
犯罪事實，因而維持第一審變更起訴法條，依想像競合犯、刑法
修正前牽連犯之例，從一重分別各論處上訴人等共同行使偽造公
文書，足以生損害於公眾及他人罪刑之判決，駁回上訴人等在第
二審之上訴，已詳述其所依憑之證據及認定之理由。對於上訴人
等否認有本件犯行，乙○○辯稱：伊僅是為賺取機票價差才受綽
號「小陳」之男子委請代為訂購聯合航空公司由台北至美國之機
票三張，並為賺取每人一千美金之酬勞，才答應「小陳」去「引
導」三名女子入境美國，並不知陳航等三人是大陸女子，亦不知
是違法云云；甲○○辯以：伊是因「小陳」答應補貼其到美國之
機票錢新台幣（下同）八千五百元，才答應「小陳」幫忙帶三位
老太太到美國，但當天到中正機場時，「小陳」卻是帶三位小姐
來，伊只好帶那三位小姐通過證照查驗櫃台，但到免稅商店前時
，就各自分開，並不知該三名女子是大陸偷渡客，是直到美國舊
金山機場遭攔下時才知道，伊並沒有將上開變造護照、蓋有偽造
出境章戳之登機證交給三名大陸女子，劃位亦係「小陳」代為辦
理的，不是伊所辦理云云。經調查證據之結果，認均不可採，或
不足為上訴人等有利之認定，分別在判決內加以指駁並說明其證
據取捨及判斷之理由。上訴人等聲請傳訊不知姓名年籍之「小陳
」到庭作證，核無必要；又公訴人雖疏未認定上訴人等行使偽造
美國簽證之行使偽造私文書犯行，然此部分既與已起訴部分具有
牽連犯裁判上一罪之關係，自得一併審究；分別在判決內加以說
明。原判決所為論述，核與卷證資料相符，從形式上觀察，並無
違背法令之情形。按訴訟程序雖屬違背法令而顯然於判決無影響
者不得為第三審之上訴理由。次按認事採證、證據之取捨及證據
證明力之判斷，俱屬事實審法院之職權，苟無違背證據法則，自
不能指為違法。查原審對於乙○○0000000000號行動
電話通聯紀錄，雖未踐行法定之調查程序其訴訟程序違背法令，
但顯然於判決無影響，依上開說明，甲○○上訴意旨此部分指摘
，尚非適法之第三審上訴理由。又原判決對於上訴人等有本件犯
行，渠等與年籍不詳綽號「小陳」之成年男子，及陳航等三名大
陸女子間，就本件犯行，互有犯意聯絡及行為分擔，應負共同正
犯之責任，已說明其依憑之證據及認定之理由。對於上訴人等之
辯解，認不可採或不足以為上訴人有利之認定，亦在判決內詳述
其不予採納之理由，並無上訴意旨所指違背法令之情形。其餘上
訴意旨所指各節，或為單純事實之爭執；或不影響全部犯罪事實
之認定而可認於原判決之主旨有影響；或原審已加審酌、論斷，
屬原審得本於職權裁量之事項，已於判決內詳述其認事採證及證
據取捨、判斷之理由，為其職權之適法行使，並無違背證據法則
之情形；或事證已臻明確並無再為傳訊調查必要之裁量事項，亦
無上訴意旨所指違背法令之情形；核與法律規定得為第三審上訴
理由之違法情形均不相適合，應認其等之上訴均違背法律上之程
式，予以駁回。又原判決認上訴人等想像競合、牽連所犯之入出
國及移民法第五十三條第一項之罪部分，屬不得上訴第三審之案
件，上訴人等對此部分一併提起上訴，自非法之所許，應併予駁
回，合以指明。
據上論結，應依刑事訴訟法第三百九十五條前段，判決如主文。
中　　華　　民　　國　九十六　年　　五　　月　　十　　日
                      最高法院刑事第四庭
                          審判長法官  莊　登　照
                                法官  洪　明　輝
                                法官  黃　一　鑫
                                法官  林　秀　夫
                                法官  徐　昌　錦
      本件正本證明與原本無異
                                      書  記  官
中　　華　　民　　國　九十六　年　　五　　月   十六   日
                                                H
